【裁判字號】    98,非抗,61
【裁判日期】    980720
【裁判案由】    票款執行
【裁判全文】
臺灣高等法院民事裁定                  98年度非抗字第61號
    再抗告人    乙○○○  ○○.
    法定代理人  甲○○
    代  理  人  莫詒文律師
                林慧音律師
上列再抗告人因與相對人瑞士商瑞士銀行股份有限公司台北國際
金融業務分行間本票裁定事件，對於中華民國98年4月21日臺灣
臺北地方法院98年度審抗字第80號所為裁定，提起再抗告，茲裁
定如下：
    主  文
再抗告駁回。
再抗告費用由再抗告人負擔。
    理  由
一、本件再抗告意旨略以：
  (一)系爭本票未經相對人向再抗告人提示，因此尚未到期，自不
    得行使追索權。且再抗告人之法定代理人甲○○於民國97年
    12月17日並不在台灣，於97年12月18日始回台，而再抗告人
    為依薩摩亞國法律所成立之外國公司，於台灣並未設有住所
    或辦公室，是以相對人無從於97年12月17日向再抗告人提示
    系爭本票。至於兩造雖在97年12月29日會面，係因相對人要
    求和解之故，當日商談事宜，並未提及系爭本票，更遑論提
    示系爭本票。從而再抗告人既已舉證相對人並未提示系爭本
    票，則相對人即應舉證證明曾向再抗告人提示系爭本票。
  (二)又系爭本票並未經發票人填載發票日與金額，並未完成發票
    行為，即不符票據之形式要件，自不得作為強制執行之依據
    。惟原法院竟准許相對人強制執行之聲請，自有未合，爰提
    起抗告請求廢棄原裁定等語。
二、按對於抗告法院之裁定再為抗告，僅得以其適用法規顯有錯
    誤為理由，並經原法院之許可者為限；且該項許可，以原裁
    定所涉及之法律見解具有原則上之重要性者為限，非訟事件
    法第45條第3項、第4項分別定有明文。又所謂適用法規顯有
    錯誤，係指確定裁判違背法規或現存判例解釋者，或抗告法
    院所為之裁定，就其取捨證據自行確定之事實，適用法規所
    持法律上判斷顯有錯誤而言。至抗告法院認定事實錯誤，或
    就當事人提出之事實或證據疏於調查或漏未斟酌，僅生調查
    證據是否妥適或裁定不備理由之問題，均與適用法規顯有錯
    誤有間（司法院大法官會議第177號解釋、最高法院63年台
    上字第880號、71年台再字第210號判例意旨參照）。且所謂
    原則上之重要性，係指該再抗告事件所涉及之法律問題，意
    義重大而有加以闡釋之必要者而言。
三、次按執票人向本票發票人行使追索權時，得聲請法院裁定後
    強制執行，票據法第123條定有明文。又依票據法第124條準
    用第95條規定，本票雖有免除作成拒絕證書之記載，執票人
    仍應於所定期限內，為付款之提示，但對於執票人主張未為
    提示者，應負舉證之責。再本票執票人依上開票據法之規定
    ，聲請法院裁定准予強制執行，僅依非訟案件程序，就本票
    形式上之要件是否具備予以審查為已足，並無確定實體上法
    律關係存否之效力，如發票人就票據債務之存否有爭執時，
    應由發票人提起確認之訴，以資解決（最高法院56年台抗字
    第714號、57年台抗字第76號判例意旨參照）。
四、經查本件相對人主張：伊執有再抗告人於97年9月30日簽發
    本票乙紙，載明金額為美金400萬元，付款地在臺北市，未
    約定利息，並記載免除作成拒絕證書，未記載到期日（下稱
    系爭本票），詎於97年12月17日、97年12月29日經提示後，
    再抗告人僅給付部分款項，尚餘美金11萬9,935.12元未給付
    ，為此依票據法第123條規定聲請裁定准許強制執行云云，
    並提出本票一紙為證。
五、而系爭本票既載明：「此票免除作成拒絕證書或為其他各項
    催告或通知」，則執票人即相對人聲請裁定准予強制執行時
    ，既稱業於97年12月17日提示，即毋庸提出已為付款提示之
    證據。又再抗告人之法定代理人甲○○雖於97年12月17日未
    在國內，因此相對人無從提示系爭本票，固有法務部入出境
    資訊連結作業查詢資料在卷可稽（見原法院卷第36頁）。惟
    相對人復稱曾多次提示本票等相關授信文件及交易明細資料
    供再抗告人查閱及核算，並多次向再抗告人請求付款，其中
    於97年12月29日再抗告人公司法定代理人甲○○造訪相對人
    時，相對人亦曾提示系爭本票請求付款，翌日相對人又再次
    請求付款等語，有相對人書狀在卷可稽（見原法院卷第35頁
    ）。而再抗告人雖自承兩造曾於97年12月29日、30日召開會
    議，然否認相對人曾提示系爭本票，辯稱該二日商談內容為
    和解事宜，不包括請求再抗告人付款或提示本票等情，並提
    出相對人函文為憑，固有再抗告人書狀可證（見原法院卷第
    39頁）。惟上開相對人函文內容為再抗告人在相對人設置帳
    戶之交易明細，有該函影本可按（見原法院卷第44至46頁）
    ，則據此已足以證明相對人於97年12月29日曾提示系爭本票
    。從而相對人主張於97年12月29日提示系爭本票，應屬有據
    。
六、又惟觀諸相對人在第一審提出之本票影本，已記載金額為美
    金400萬元，發票日為97年9月30日，有本票影本在卷可稽（
    見原法院97年度司票字第3402號卷第4頁），則就形式上審
    查，再抗告人已完成發票行為。從而原裁定就系爭本票其中
    美金119,935.12元及自97年12月29日起至清償日止，按年利
    率6%計算之利息，裁定准予強制執行，而駁回逾此範圍之請
    求即自97年12月17日起至同月28日止期間利息部分，並無不
    合。
七、至於再抗告人辯稱：相對人未為付款之提示，且再抗告人雖
    簽發系爭本票，但並未填載金額及發票日，亦未授權他人為
    之，故系爭本票尚未生效云云。衡情應屬於抗告法院認定事
    實之職權行使問題，且係實體法上本票債權是否存在之問題
    ，應由再抗告人另行提起民事訴訟，以資解決，原裁定適用
    法規並無錯誤。是再抗告人指摘原裁定適用法規顯有錯誤，
    聲明廢棄，為無理由，應予駁回。
八、據上論結，本件再抗告為無理由，爰裁定如主文。
中    華    民    國    98    年    7    月     20    日
                  民事第七庭
                        審判長法  官  鄭三源
                              法  官  王聖惠
                              法  官  邱  琦
正本係照原本作成。
中    華    民    國    98    年    7     月    20    日
                              書記官  廖艷莉


司法院資訊處製作；財團法人民間司法改革基金會備份。
